臺灣臺中地方法院刑事判決　　　　　　　　　　　　九十三年度訴字第二八一號
　　公　訴　人　臺灣臺中地方法院檢察署檢察官
　　被　　　告　乙○○
右列被告因公共危險案件，經檢察官提起公訴（九十三年度偵字第一三六四六號），
本院合議庭裁定依簡式審判程序審理，判決如左：
    主    文
乙○○失火燒燬現未有人所在之他人所有建築物，處拘役伍拾玖日，如易科罰金，以
參佰元折算壹日。
    犯罪事實
一、乙○○自不詳之日起，以每月新臺幣（下同）二千元之代價，向丙○○承租臺中
    市北屯區仁美里長生巷十二─三號旁之空地（無門牌號碼），並在其上搭蓋木質
    檳榔攤。其本應注意在該檳榔攤內之供電容量、線徑、配線規格是否合於用電安
    全，並應定期安全檢查、汰換線路，以防止火災之發生，且依現今電力提供、技
    術與安全材料、設備及設施之取得，亦非不能注意，竟疏未注意定時維修管理，
    終致民國九十二年十月二十三日凌晨四時十五分許，在該檳榔攤內棧板下方電源
    線附近，因電氣設備電源配線短路，而引起火災，除該檳榔攤嚴重燒失、電冰箱
    門面燒塌掉落、冰箱低處斜向燒損變色外，並延燒至同巷十二之一號甲○所有、
    現未有人所在之「慈惠堂」，造成「慈惠堂」一樓廟堂裝潢天花板、牆面及牆柱
    上端，向屋後西北側處燒穿受熱碳化、西側神壇附近天花板、牆面上段部分燒失
    燒細、神像上段、供桌表面向西側處碳化、中間及東側處神壇受熱燻黑、一樓西
    側通道與廟堂隔間牆後段牆面燒損變色、西北側處廁所附近之屋頂板、外牆上段
    燒損扭曲斜向變色，後牆牆面上段向屋外側燒損變色、二樓廟堂天花板向西北側
    處燒穿碳化、西側牆面後段部分燒失金屬低處變色；另亦延燒至同巷十二之三號
    由林坤金向甲○承租土地後所搭建、現由丙○○承租經營、現未有人所在之不銹
    鋼加工廠，造成該不銹鋼加工廠屋前南側之石綿瓦屋頂嚴重燒穿、南半側木板隔
    間前段處辦公室、後段處倉庫之牆面向屋前處燒穿、辦公室前牆燒失、牆面木條
    向辦公室側受熱碳化、倉庫內雜物表面燒損碳化，致生乙○○、甲○、丙○○上
    開建築物及屋內物品均遭致火災延燒之公共危險。嗣經臺中市消防局人員據報至
    上址，始將火勢撲滅。
二、案經臺中市警察局第五分局報告臺灣臺中地方法院檢察署檢察官偵查起訴。
    理    由
一、右揭事實，業據被告乙○○於本院時為認罪之陳述，復經被害人甲○、丙○○分
    別於臺中市消防局第一大隊四平分隊隊員詢問時指稱明確，且臺中市消防局人員
    據報前往火災現場調查結果，係認被告所有之前開木質檳榔攤棧板下方電源線附
    近為起火處，經清理勘查該檳榔攤內起火處，燒失棧板下方殘留燒熔短路電源延
    長線；災戶南側辦公室處電源箱內無熔絲開關，及檳榔攤內電源延長線插頭使用
    之電源插座燒損掉落，經查附近電源線未有熔斷跡象，蒐證採樣檳榔攤內燒熔短
    路電線送內政部消防署鑑析結果，依據熔痕巨觀及微觀特徵，研判花線熔痕為通
    電中電線短路所造成之通路痕，起火原因認係電氣設備電源配線短路引燃火警等
    情，則有該局火災原因調查報告書暨所附之內政部消防火災證物鑑定報告書、證
    物鑑定照相資料、火警案現場位置圖、配置圖、現場照相資料等件附卷可稽。又
    被告既在上址搭蓋檳榔攤，並於其內配置電線及裝置電氣設備，自應注意該檳榔
    攤內之供電容量、線徑、配線規格是否合於用電安全，並應定期安全檢查、汰換
    線路，以防止火災之發生，且依現今電力提供、技術與安全材料、設備及設施之
    取得，亦非不能注意，竟疏未注意定時維修管理，致該檳榔攤內棧板下方電源線
    附近，因電氣設備電源配線短路，而引起火災，其對本件火災之發生，係有過失
    ，且其過失與該檳榔攤、被害人甲○、丙○○所有或所使用之上開建築物及建築
    物內物品燒燬間，有相當因果關係，至臻明確。綜上，被告於本院審理時所為自
    白，核與事實相符，堪予採信。從而，本件事證明確，被告右開犯行，洵堪認定
    。
二、按失火燒燬現未有人所在之建築物罪，自係指該建築物整體而言，應包括墻垣及
    該建築物內所有物品。故一個失火行為，若同時燒燬建築物與該建築物內之其他
    物品，無論該其他物品為他人或自己所有，均不另成立刑法第一百七十五條第一
    項或第二項之罪。又按刑法上公共危險罪，其所保護之法益，重在公共安全，故
    其罪數應以行為之個數定之。一失火行為所燒燬之對象縱有不同，但行為僅一個
    ，而應為整體的觀察，成立單純一罪。查被告一失火行為，雖同時燒燬自己之木
    質檳榔攤及內部電冰箱，被害人甲○經營之「慈惠堂」及部分神像、供桌，以及
    被害人丙○○經營之不銹鋼加工廠及部分內部物品，但依前揭說明，應認被告所
    為，核係犯刑法第一百七十四條第三項前段之失火燒燬現未有人所在之他人所有
    建築物罪（公訴人於起訴書論罪法條欄雖記載為「刑法第一百七十四條第二項」
    ，但經公訴檢察官當庭更正為同法條第三項）。爰審酌被告前無任何犯罪紀錄，
    素行良好，有臺灣臺中地方法院檢察署刑案資料查註紀錄表及臺灣高等法院被告
    全國前案紀錄表可按，其因一時疏忽，致生本件火災，非僅燒燬自己之木質檳榔
    攤，復使被害人甲○所經營之「慈惠堂」、丙○○所經營之不銹鋼加工廠受有右
    述之損失，所生損害非小，幸未造成任何人員之傷害，被告於本院審理時又能就
    所犯坦白承認，並與被害人丙○○達成和解，有和解書一紙在卷可憑，但尚未能
    與被害人甲○達成和解等一切情狀，量處如主文所示之刑，並諭知易科罰金之折
    算標準。
據上論斷，應依刑事訴訟法第二百七十三條之一第一項、第二百九十九條第一項前段
，刑法第一百七十四條第三項前段、第四十一條第一項前段，罰金罰鍰提高標準條例
第一條前段、第二條，判決如主文。
本案經檢察官丁○○到庭執行職務
中      華      民      國      九十三      年    十    月    二十九    日
                                臺灣臺中地方法院刑事第一庭
                                    法  官  莊  嘉  蕙
右正本證明與原本無異。
如不服本判決，應於送達後十日內向本院提出上訴狀（須附繕本），上訴於臺灣高等
法院臺中分院。
                                    書記官
中      華      民      國      九十三      年    十    月    二十九    日
附錄論罪科刑法條
中華民國刑法第一百七十四條
放火燒燬現非供人使用之他人所有住宅或現未有人所在之他人所有建築物、礦坑、火
車、電車或其他供水、陸、空公眾運輸之舟、車、航空機者，處三年以上十年以下有
期徒刑。
放火燒燬前項之自己所有物，致生公共危險者，處六月以上五年以下有期徒刑。
失火燒燬第一項之物者，處六月以下有期徒刑、拘役或三百元以下罰金。失火燒燬前
項之物，致生公共危險者，亦同。
第一項之未遂犯罰之。
